【裁判字號】    90,訴,137
【裁判日期】    900626
【裁判案由】    偽造文書等
【裁判全文】
臺灣臺南地方法院刑事判決                            九十年度訴字第一三七號
    公  訴  人  臺灣台南地方法院檢察署檢察官
    被      告  甲○○
右列被告因詐欺等案件，經檢察官提起公訴（八十九年度偵字第一三四六六號），本
院判決如左：
    主  文
甲○○共同連續行使偽造私文書，足以生損害於公眾及他人，處有期徒刑伍月，如易
科罰金，以佰元折算壹日。緩刑年，緩刑中付保護管束。
偽造如附表所示「陳世佑」之署押貳枚沒收。
    事  實
一、甲○○與不詳姓名年籍之成年男子一人共同基於行使偽造文書之概括犯意，於民
    國（下同）八十九年十月二十八日，在嘉義市（起訴書誤繕為台南市○○○街與
    中山路口處，由甲○○以新台幣（下同）二萬元之代價，向該不詳姓名年籍之成
    年男子購買偽造之信用卡一張（卡號為00000000000000號），並
    依其指示在該信用卡背面偽簽「陳世佑」之署押一枚，隨後復共同基於意圖為自
    己不法所有之犯意聯絡，於八十九年十一月一日下午四時五十三分許，由甲○○
    在台南市○○路一三一號寶島鐘錶行內，冒用「陳世佑」之名義，持前揭偽造之
    信用卡向店員乙○○行使，繼之在簽帳單上偽簽「陳世佑」之署押一枚，持以行
    使，以便向該店員詐購蕭邦手錶一支（價值九萬九千元），均足生損害於「陳世
    佑」，並使該店員陷於錯誤，惟經店員乙○○交付上開商品之際，甲○○因心虛
    未收受上開商品即逃離寶島鐘錶行。嗣經寶島鐘錶行報警而循線查獲。
二、案經台南市警察局第二分局報請臺灣台南地方法院檢察署檢察官偵查起訴。
    理  由
一、右揭事實，業據被告甲○○於警訊、檢察官偵訊及本院審理時均坦認不諱，核與
    證人即寶島鐘錶行職員乙○○之證述情節相符，並經本院勘驗寶島鐘錶行提出之
    當日錄影帶內容明確，有本院九十年五月十七日勘驗筆錄一份及錄影帶一捲附卷
    可證；而被告持以向寶島鐘錶行消費之信用卡，確屬偽造之信用卡乙節，亦經本
    院向財團法人聯合信用卡處理中心、臺灣美國運通國際股份有限公司函查屬實，
    有前開財團法人、公司之覆函在卷可佐，此外復有寶島鐘錶行提出由被告偽造「
    陳世佑」署押之簽帳單影本一份附卷可稽，足見被告前揭自白確與事實相符，自
    得採為不利被告之事實認定。準此，本件事證已臻明確，被告犯行堪以認定，應
    依法論科。
二、按刑法處罰行使偽造文書罪之主旨，重在保護文書公共之信用，非僅保護制作名
    義人之利益，故所偽造之文書，如足以生損害於公眾或他人，其罪即應成立，不
    問實際上有無制作名義人其人，縱令制作文書名義人係屬架空虛造，亦無妨於本
    罪之成立，最高法院於三十一年上字第一五○五號著有判例意旨可稽。是以，被
    告甲○○向不詳姓名年籍者購得偽造之信用卡一張，並依其指示在該偽卡背面偽
    造「陳世佑」之署押一枚，假冒為真實持卡人而持以向寶島鐘錶行表示消費之意
    思予以行使，繼之在消費簽帳單上偽造「陳世佑」之署押，而偽造「陳世佑」名
    義之私文書，且交付上開簽帳單予該商店負責人員，據以行使，並致使該特約商
    店負責人員陷於錯誤，誤信其即為「陳世佑」本人，惟該商店人員要交付同額商
    品之際，被告因心虛未予收受而不遂，然其行使偽卡及偽造簽帳單之行為，已均
    足生損害於「陳世佑」、發卡銀行及特約商店，則核其此部分所為，係犯刑法第
    二百十六條行使第二百十條之偽造私文書罪、同法第三百三十九條第三項、第一
    項之詐欺取財未遂罪（其中信用卡簽帳單具有收據性質，被告在簽帳單上偽簽「
    陳世佑」署押，係屬偽造私文書，其偽造署押應為偽造私文書之階段行為，不另
    論罪）。雖公訴人於起訴事實雖未敘及被告依販賣偽卡者之指示，先在偽卡背面
    偽造「陳世佑」之署押後，再假冒「陳世佑」本人持卡消費之犯行，然該部分事
    實與公訴人起訴之犯罪事實既具有連續犯之裁判上一罪關係，應為起訴效力所及
    ，本院自應併予審究，附此敘明。其次，被告與販賣偽卡之不詳姓名年籍者間，
    互有犯意聯絡及行為分擔，應論以共同正犯。又其先後多次行使偽造私文書之犯
    行，時間緊接，犯罪構成要件相同，顯均係基於概括之犯意反覆為之，應依連續
    犯之規定論以一罪，並加重其刑。再者，被告所犯上開二罪間，有方法結果之牽
    連關係，為牽連犯，應依刑法第五十五條之規定從一重之行使偽造私文書罪處斷
    。爰審酌被告正值青年，竟不思依正當途徑獲取財物，併其犯罪目的、手段、以
    偽卡消費對社會經濟秩序所生之危害、惟其尚未造成發卡銀行或特約商店實際之
    財物損害，且其亦無所得及犯罪後已坦認犯行並表示悔過之態度等一切情狀，量
    處如主文所示之刑，並諭知易科罰金之折算標準，以資懲儆。另被告前未曾受有
    期徒刑以上刑之宣告，有台灣台南地方法院檢察署刑案資料查註紀錄表在卷可憑
    ，其經此教訓後，應知所警惕，信無再犯之虞，本院因認所宣告之刑以暫不執行
    為適當，併諭知緩刑三年，以勵自新。惟緩刑期內有交專人長期輔導之必要，併
    諭知緩刑期內交付保護管束，以觀後效。至被告所有並供犯罪所用之偽造信用卡
    一張，已為被告丟棄，業經被告供明在卷，為免執行之困難，爰不另為沒收之諭
    知，惟其於該偽造信用卡背面所偽造之「陳世佑」署押一枚及其於簽帳單所偽造
    之「陳世佑」署押一枚（均如附表所示），依刑法第二百十九條規定，不問屬於
    犯人與否，均應予宣告沒收，併此敘明。
據上論斷，應依刑事訴訟法第二百九十九條第一項前段，刑法第二十八條、第五十六
條、第二百十六條、第二百十條、第三百三十九條第三項、第一項、第五十五條、第
四十一條第一項前段、第七十四條第一款、第九十三條第一項、第二百十九條，罰金
罰鍰提高標準條例第一條前段、第二條，判決如主文。
中      華      民      國    九十      年      六      月    二十六    日
                                  臺灣臺南地方法院刑事第五庭
                                          法  官  林彥君
右正本證明與原本無異。
如不服本判決，應於判決送達後十日內，向本院提出上訴狀。
                                          書記官  黃傳鈞
中      華      民      國    九十      年      六      月    二十六    日
附錄本案論罪科刑法條全文：
刑法第二百一十條：
  偽造、變造私文書，足以生損害於公眾或他人者，處五年以下有期徒刑。
刑法第二百十六條：
  行使第二百十條至第二百十五條之文書者，依偽造、變造文書或登載不實事項或使
  登載不實事項之規定處斷。
刑法第三百三十九條第一、三項：
  意圖為自己或第三人不法之所有，以詐術使人將本人或第三人之物交付者，處五年
  以下有期徒刑、拘役或科或併科一千元以下罰金。
  前二項之未遂犯罰之。
【附表】
┌──┬────────────────────┬────────────
│編號│  文件名稱                              │偽造「陳世佑」署押之數量
├──┼────────────────────┼────────────
│１  │ 偽造信用卡一張                         │
│    │ （卡號00000000000000號） │一枚
├──┼────────────────────┼────────────
│２  │ 89.11.01至寶島鐘錶行購買手錶一支       │
│    │ 之消費簽帳單一紙（消費金額九萬九千元） │一枚
└──┴────────────────────┴────────────


司法院資訊處製作；財團法人民間司法改革基金會備份。
